【裁判字號】    90,上易,1844
【裁判日期】    901219
【裁判案由】    詐欺
【裁判全文】
臺灣高等法院臺南分院刑事判決          九十年度上易字第一八四四號      潛
      上  訴  人
      即  被  告  丙  ○  ○
右列上訴人因詐欺案件，不服臺灣臺南地方法院九十年度易字第一三○七號中華民國
九十年十月二十二日第一審判決（起訴案號：臺灣臺南地方法院檢察署八十九年度偵
字第一三六四○號，併案案號：同上署九十年度偵字第五三九四號），提起上訴，本
院判決如左：
      主      文
上訴駁回。
      事      實
一、丙○○曾犯偽造文書罪，經法院判處有期徒刑五月，於民國（下同）八十九年三
    月九日確定，八十九年十一月二十六日執行完畢（於本案尚不構成累犯）。明知
    出租其金融機構之帳戶，足以提供他人犯罪之機會，竟基於與他人為自己不法所
    有之概括犯罪謀意，於八十九年一月間，在報紙上刊登廣告出租帳戶之方式，將
    其設在萬泰商業銀行台南分行00000000000000號、寶島商業銀行
    台南分行00000000000號、遠東國際商業銀行台南分行000000
    00000000號等金融機構之帳戶，以每帳戶新台幣（下同）六千元之代價
    出租予陳昌仁、綽號「阿麗」、「阿姜」者等成年人使用，成交後，交付存款簿
    、提款卡、印章等物，任由陳昌仁、綽號「阿麗」、「阿姜」等人以電腦網路發
    送「全新之各類手機，只要半價」、「全新，可透視衣物的攝影機，一律２—３
    折」、「PS2遊戲機的驚鴻價格，機會稍縱即逝」等廣告，謊稱販賣手機、攝影
    機、遊戲機等貨品，詐騙顏清居等人（詳如附表所示），使誤信以為真，而分別
    與陳昌仁、綽號「阿麗」、「阿姜」者等人聯絡後，經由陳昌仁、綽號「阿麗」
    、「阿姜」者之告知，致顏清居等人依指示分別匯二千一百元至二萬四千元不等
    之價金至上開帳戶內，再由綽號「阿姜」者前往自動提款機提領，因未寄上開物
    品，顏清居始知受騙。復連續於八十九年五月中旬，以每月五百元之代價，將其
    設在第一商業銀行北臺南分行00000000000號帳戶出租予黃元隆、綽
    號「小虎」、「黃先生」等成年人使用，任由黃元隆、綽號「小虎」、「黃先生
    」等人自八十九年五月十六日起至八十九年五月二十九日止，多次在中國時報、
    自由時報、聯合報等報紙上刊登「專門替人辦理銀行貸款」之不實廣告，先後使
    吳美英於八十九年五月二十六日、林玉燕及蔡榮傑於八十九年五月二十九日、楊
    濱鴻於八十九年五月三十日撥打廣告上刊登之電話號碼與渠等連絡後，再依渠等
    之指示分別匯二萬元、一萬五千元、一萬五千元及二萬元入上開帳戶內，再由渠
    等將款項提走，後吳美瑛、林玉燕、蔡榮傑、楊濱鴻均因貸款無下文，始知受騙
    。
二、案經臺南市警察局第二分局報請臺灣臺南地方法院檢察署檢察官偵查起訴，及移
    送併案。
      理      由
一、訊據上訴人即被告丙○○矢口否認有共同詐欺犯行，辯稱：伊不知黃元隆、綽號
    「小虎」、「黃先生」者等人會以其在第一商業銀行北臺南分行0000000
    0000號帳戶之存款簿及提款卡行騙，又萬泰商業銀行台南分行000000
    0000000號、寶島商業銀行台南分行00000000000號、遠東國
    際商業銀行台南分行00000000000000號等帳簿、提款卡雖係其所
    有，但其未出租予陳昌仁、綽號「阿麗」、「阿姜」者使用等語。
二、經查：
(一)被告於八十九年一月間，在報紙上刊登廣告出租帳戶，將其設在萬泰商業銀行台
    南分行00000000000000號、寶島商業銀行台南分行000000
    00000號、遠東國際商業銀行台南分行00000000000000號等
    金融機構之帳戶，以每帳戶六千元之代價出租予陳昌仁、綽號「阿麗」、「阿姜
    」者使用，任由綽號「阿麗」者以電腦網路發送「全新之各類手機，只要半價」
    、「全新，可透視衣物的攝影機，一律２—３折」、「PS2遊戲機的驚鴻價格，
    機會稍縱即逝」等廣告，謊稱販賣手機、攝影機、遊戲機等貨品，詐騙顏清居等
    人（詳如附表所示），使誤信以為真，而分別與陳昌仁、綽號「阿麗」、「阿姜
    」者等人聯絡後，經由陳昌仁、綽號「阿麗」、「阿姜」者之告知，致顏清居等
    人依指示分別匯二千一百元至二萬四千元不等之價金至上開帳戶內，再由綽號「
    阿姜」者前往自動提款機提領，因未寄上開物品，顏清居始知受騙之事實，業據
    另案被告陳昌仁於警訊時供稱：「我是在中華日報上看到每個帳戶陸仟元，就打
    電話和他們聯絡，約定在舊市政府交易，當場他拿給萬泰銀行『丙○○』帳簿壹
    本（帳號000000000000）、提款卡、印章等物．．．」、「帳簿都
    在『阿麗』、『阿姜』那，我沒有拿．．．」、「（丙○○）帳簿都在『阿麗』
    、『阿姜』那．．．』等語（見九十年二月九日偵訊筆錄），供述陳昌仁如何向
    被告承租其設在萬泰商業銀行台南分行00000000000000號之存款
    簿、印章、提款卡之經過陳述明確，又據被害人丁○○、乙○○、戊○○、甲○
    ○、己○○於警訊時，指稱渠等分別將款項匯入寶島商業銀行台南分行0000
    0000000號、遠東國際商業銀行台南分行00000000000000
    號被告之帳戶內等情明確，此外復有網路廣告、匯款回條、寶島商業銀行台南分
    行被告基本資料、提領明細、往來資料、遠東國際商業銀行台南分行被告匯入款
    資料、開戶登錄單、存摺往來明細詢單、萬泰商業銀行台南分行被告存款業務往
    來申請書、交易查詢、匯入匯款備查簿在卷可憑，被告既將上開帳戶存款簿、印
    章、提款卡，亦作為另案被告陳昌仁、綽號「阿麗」、「阿姜」者行騙詐財之工
    具，顯然亦係被告出租予渠等使用的無疑。
(二)前揭被告出租第一商業銀行北臺南分行00000000000號帳戶之存款簿
    及提款卡予另案被告黃元隆、綽號「小虎」、「黃先生」者等人使用，任由黃元
    隆、綽號「小虎」、「黃先生」等人自八十九年五月十六日起至八十九年五月二
    十九日止，多次在中國時報、自由時報、聯合報等報紙上刊登「專門替人辦理銀
    行貸款」之不實廣告，先後使吳美英於八十九年五月二十六日、林玉燕及蔡榮傑
    於八十九年五月二十九日、楊濱鴻於八十九年五月三十日撥打廣告上刊登之電話
    號碼與渠等連絡後，再依渠等之指示分別匯二萬元、一萬五千元、一萬五千元及
    二萬元入上開帳戶內，再由渠等將款項提走，後吳美瑛、林玉燕、蔡榮傑、楊濱
    鴻均因貸款無下文，始知受騙之事實，業據被告供承不諱，核與另案被告黃元隆
    於警訊時之供述及被害人吳美瑛、林玉燕、蔡榮傑、楊濱鴻於警訊及原審審理時
    指訴之情節相符，並有被告在第一商業銀行北臺南分行之開戶資料、開戶時提供
    銀行查核之國民身分證及印鑑卡影本、報紙廣告影本、被害人吳美瑛之匯款單影
    本及被告帳戶之出入帳明細表影本等各一份可稽，此部分事證亦明確。
(三)被告既曾在多家銀行開設帳戶，理應明白帳戶應僅供開戶本人使用，否則，若發
    生不法情事，申請開戶者即應負責，且近年來常有以空頭帳戶行騙，此為眾所週
    知之事實。若另案被告陳昌仁、黃元隆等人須使用銀行之存款簿、提款卡，因申
    請手續簡便迅速，渠等可自行申請，何須花錢向被告承租，顯係供不法之用途。
    被告既然明知，僅因貪圖小利，而將存款簿、提款卡租予渠等使用，益徵其出租
    金融機構之帳戶，足以提供他人犯罪之機會，竟與另案被告陳昌仁、黃元隆等人
    為自己不法所有之概括犯罪謀意，自難辭共同正犯罪責。
三、核被告之所為，係犯刑法第三百三十九條第一項之詐欺取財罪。其分別與另案被
    告陳昌仁、綽號「阿麗」、「阿姜」者間及與另案被告黃元隆、綽號「小虎」、
    「黃先生」者等人間，均有犯意之聯絡及行為之分擔，應論以共同正犯。其先後
    數次犯行，時間緊接，犯罪構成要件相同，顯係基於概括犯意反覆為之，應依刑
    法第五十六條連續犯規定，以一罪論，並加重其刑。原審審酌被告犯罪之動機、
    目的、手段及所造成之危害至鉅，且曾因偽造文書犯行，經法院判處有期徒刑五
    月確定，於八十九年十一月二十六日執行完畢等一切情狀，適用刑法第二十八條
    、第五十六條、第三百三十九條第一項、罰金罰鍰提高標準條例第一條前段，量
    處有期徒刑壹年陸月，以資懲儆。並以上開萬泰商業銀行台南分行000000
    00000000號、寶島商業銀行台南分行00000000000號、遠東
    國際商業銀行台南分行00000000000000號、第一商業銀行北臺南
    分行00000000000號等帳戶之存款簿、提款卡雖係供被告犯罪所用之
    物，但被告僅有使用權，仍係上開銀行所有，故不宣告沒收。而印章現又不知在
    何處，在未能證明其尚未滅失前，不另宣告沒收。本院經核原判決認事用法，均
    無不合，量刑亦屬妥適。被告上訴否認犯罪，指摘原判決不當，為無理由，應予
    駁回。
四、據上論斷，應依刑事訴訟法第三百六十八條，判決如主文。
本案經檢察官林炎昇到庭執行職務。
中  華  民  國      九  十      年      十  二      月      十  九      日
                                臺灣高等法院臺南分院刑事第五庭
                                    審判長法官  茆    臺    雲
                                          法官  李    文    福
                                          法官  蔡    長    林
右正本證明與原本無異。
不得上訴。
                                    法院書記官  李    培    薇
中  華  民  國      九  十      年      十  二      月      二  十      日
附錄本案論罪科刑法條全文：
刑法第三百三十九條第一項：意圖為自己或第三人不法之所有，以詐術使人將本人或
                          第三人之物交付者，處五年以下有期徒刑、拘役或科或
                          併科一千元以下罰金。


司法院資訊處製作；財團法人民間司法改革基金會備份。
